【裁判字號】    94,重訴,31
【裁判日期】    950314
【裁判案由】    詐欺等
【裁判全文】
臺灣臺北地方法院刑事判決              94年度重訴字第31號
公  訴  人  臺灣臺北地方法院檢察署檢察官
被      告  甲○○
選任辯護人  陳宏杰律師
            蔡育霖律師
上列被告因詐欺等案件，經檢察官提起公訴（九十三年度偵字第
一三○五五號）及移送併案審理（九十四年度偵字第一二二五八
號），本院判決如下：
    主  文
甲○○共同意圖供行使之用，而偽造有價證券，處有期徒刑肆年
。如附表一所示偽造之有價證券及署押均沒收。
    事  實
一、甲○○係美國德拉瓦州商DYNAMIC-TEC WORLDWIDE L.L.C.（
    下稱德拉瓦州商公司）負責人，己○○（另案偵查）為其同
    居人。渠等於民國九十三年三月間，經由不知情之臺灣茂矽
    股份有限公司前財務經理戊○○（業經臺灣臺北地方法院檢
    察署檢察官為不起訴處分確定）之介紹，獲悉矽東科技有限
    公司（下稱矽東公司，登記負責人為顏鋃澍）實際負責人丙○○因亟需資金，擬租借STANDBY L/C（延期信用狀）作為
    向ANGLO JAPAN FINANCE LIMITED公司（下稱ANGLO JAPAN公
    司）融資之擔保，竟與真實姓名年籍不詳綽號「陳董」之成
    年男子共同基於意圖供行使之用、意圖為自己不法所有之犯
    意聯絡及行使偽造私文書之概括犯意聯絡，由甲○○向丙○○誆稱伊幕後金主「陳董」與荷蘭銀行高層熟識，伊曾經手
    辦理數件租借STANDBY L/C事宜，其中不乏成功貼現之案例
    ，伊有能力先開立一億美元之資金證明，再持以取得荷蘭銀
    行出具之STANDBY L/C云云，並由己○○繕打租借契約、存
    款餘額證明、STANDBY L/C暨MT799電文內容及格式等文件範
    本，交由甲○○提供丙○○參考，使丙○○陷於錯誤，同意
    支付相當於租借金額（即一億美元）之百分之七（即七百萬
    美元）之費用，向甲○○租借一億美元之STANDBY L/C供融
    資擔保之用，而於同年四月五日某時，在臺北市○○○路二
    四五號一一樓「亨通資產管理公司」會議室內，以矽東公司
    名義與甲○○所代表之德拉瓦州商公司簽立租借STANDBY
    L/C協議書，約定由甲○○以矽東公司名義在荷蘭銀行臺北
    松山分行開立帳戶、存入一億美元並至荷蘭銀行總行註冊後
    ，將荷蘭銀行臺北松山分行開具之矽東公司帳戶存款證明單
    中英文各一份交與丙○○，再由甲○○委託荷蘭銀行臺北松
    山分行開立STANDBY CREDIT（延期信用狀）暨將其內容以拍
    發MT799電文之方式傳至荷蘭銀行香港銅鑼灣分行後，由甲○○將電文副本等資料交與丙○○收執，供丙○○持向
    ANGLO JAPAN公司融資之用。丙○○並當場將發票日為九十
    三年四月五日、面額各為新臺幣五百萬元、二百萬元及三百
    萬元之臺灣銀行支票三紙，暨矽東公司所簽發、付款人為國
    泰世華商業銀行忠孝分行（下稱國泰世華忠孝分行）、到期
    日分別為九十三年四月十六日、五月三日、五月三日、五月
    三日、面額各為新臺幣六百五十萬元、一千萬元、六百四十
    萬元及一千萬元之支票四紙交與甲○○後，甲○○旋提示兌
    現前開臺灣銀行支票三紙，並將該筆新臺幣一千萬元款項存
    入其在中國信託商業銀行中山分行之帳戶（帳號：
    000000000000號）。甲○○等人得手後，旋由「陳董」於不
    詳時、地冒用荷蘭銀行臺北松山分行名義，製作存款餘額證
    明之中、英文版（即CONFIRMATION OF FUNDS）文件各一紙
    ，表示荷蘭銀行臺北松山分行證明矽東公司在該行之各項帳
    戶截至九十三年四月六日止之可用餘額為美金定存一億美元
    （帳號：000000000000號）之意，並於其上分別偽簽「
    Fanny Tseng」或「Mei-Feng Ho」之署押（詳如附表一編號
    二所示），而偽造該等存款餘額證明私文書，復製作
    STANDBY CREDIT信用狀一紙，表示荷蘭銀行臺北松山分行於
    九十三年四月八日確認已為申請人矽東公司（銀行帳號：
    000000000000號）發出金額為一億美元之信用狀（編號：
    040408PG581ABNFK）予受益人ANGLO JAPAN公司，保證受益
    人於符合狀載條件時得提領上開金額之意，並於其上偽簽「
    Fanny Tseng」及「Mei-Feng Ho」（即該行資深副總裁乙○○）之署押（詳如附表一編號一所示），而偽造該STANDBY
    CREDIT有價證券，繼而製作MT799電文一件（其上所載發出
    日期為九十三年四月九日），表示荷蘭銀行臺北松山分行對
    香港銅鑼灣分行發出電報（內容同前開偽造STANDBY CREDIT
    所載），作為該信用狀約定內容證明之用，而偽造該電文私
    文書後，一併交由甲○○於同年月九日在臺北市○○○路與
    朱崙街口某餐廳內，將前開存款餘額證明中、英文版文件各
    一紙、MT799電文及STANDBY CREDIT信用狀影本各一件，轉
    交丙○○收執而行使之，足以生損害於「Fanny Tseng」、
    乙○○及荷蘭銀行對於存款證明及信用狀管理之正確性。嗣
    因丙○○向荷蘭銀行香港銅鑼灣分行查詢發現該行並未接獲
    前開STANDBY CREDIT正本及MT799電文，甲○○為免事跡敗
    露，乃於同年月十七日佯裝陪同丙○○前往香港查證，進而
    謊稱伊將要求荷蘭銀行臺北松山分行再發一次電文云云，使
    丙○○更不疑有他，而於同年月十九日兌現上開面額新臺幣
    六百五十萬元之支票。甲○○等人詐得前揭款項後，隨即承
    前行使偽造私文書之概括犯意聯絡，由「陳董」於不詳時、
    地冒用荷蘭銀行臺北松山分行名義，再製作MT799電文一件
    （其上所載發出日期為九十三年四月二十日），表示荷蘭銀
    行臺北松山分行對香港銅鑼灣分行發出電報（內容同前開
    STANDBY CREDIT所載），作為該信用狀約定內容證明之用，
    而偽造該電文私文書後，交由甲○○於同年月二十一日持其
    影本向丙○○行使，以取信丙○○，足以生損害於荷蘭銀行
    對於信用狀管理之正確性。繼而於不詳時、地將前開偽造之
    STANDBY CREDIT正本一紙快遞至荷蘭銀行香港銅鑼灣分行而
    行使之。嗣經該行人員收受後發覺有異，乃於同年月二十六
    日以取得信用狀正本為名，致電邀約丙○○前往該行辦公室
    商談信用狀事宜，迨丙○○於同年月二十八日帶同其合作夥
    伴丁○○及ANGLO JAPAN公司總經理張相林抵達該行辦公室
    時，為香港警方以提出不實之信用狀共謀詐騙荷蘭銀行為由
    ，當場逮捕丙○○等三人並予羈押。嗣己○○獲悉上情後，
    旋指示甲○○於同年月三十日將前揭詐得之新臺幣一千六百
    五十萬元款項其中二百五十萬元匯至其不知情之胞弟童怡銘
    在中國信託商業銀行公益分行之帳戶（帳號：000000000000
    號），餘款則由甲○○及「陳董」等人朋分使用。而丙○○
    等三人直至同年五月二十一日始因罪證不足而遭釋放。
二、案經丁○○之配偶李月榮訴由法務部調查局北部地區機動工
    作組移送臺灣臺北地方法院檢察署檢察官偵查起訴，暨丙○○訴請同署檢察官移送併案審理。
    理  由
一、訊據被告甲○○固坦承其係德拉瓦州商公司負責人，於前揭
    時、地以該公司名義與告訴人丙○○所代表之矽東公司簽立
    租借STANDBY L/C協議書，並收受告訴人所交付之前揭支票
    七紙及兌現其中新臺幣一千六百五十萬元款項等情，亦不否
    認其有將「陳董」所交付之存款餘額證明中、英文版文件各
    一紙、MT799電文影本二件及STANDBY CREDIT信用狀影本一
    紙轉交告訴人收執，及將STANDBY CREDIT正本一紙快遞至荷
    蘭銀行香港銅鑼灣分行之事實，惟矢口否認有何詐欺、行使
    偽造私文書及偽造有價證券等犯行，辯稱：告訴人與丁○○
    於九十三年三月間擬向ANGLO JAPAN公司申辦國際融資貸款
    ，乃經由戊○○之介紹，與伊同居人己○○洽談申辦融資貸
    款所需之財力證明租用事宜，由己○○居間接洽金主，以
    STANDBY L/C之形式，提供一億美元之財力證明與告訴人。
    斯時己○○因人在上海，無法與告訴人簽約，乃委託伊以德
    拉瓦州商公司之名義，與矽東公司簽訂租借STANDBY L/C協
    議書，且伊於簽約後向「陳董」拿取存款餘額證明、
    STANDBY L/C及MT799電文暨交付現款與「陳董」等情，均係
    依己○○之指示而為，伊並無偽造該等文件，亦不知其真偽
    ；且告訴人所租用之STANDBY L/C僅供財力證明而非信用狀
    之用云云。經查：
  (一)被告及其同居人己○○於九十三年三月間，經由戊○○之介
    紹，獲悉告訴人因亟需資金，擬租借STANDBY L/C作為向
    ANGLO JAPAN公司融資之擔保，乃由被告向告訴人聲稱伊幕
    後金主「陳董」與荷蘭銀行高層熟識，伊曾經手辦理數件租
    借STANDBY L/C事宜，其中不乏成功貼現之案例，伊有能力
    先開立一億美元之資金證明，再持以取得荷蘭銀行出具之
    STANDBY L/C云云，並由己○○繕打租借契約、存款餘額證
    明、STANDBY L/C暨MT799電文內容及格式等文件範本，交由
    被告提供告訴人過目後，同意支付相當於租借金額百分之七
    之費用，向被告租借一億美元之STANDBY L/C供融資擔保之
    用，而於同年四月五日以矽東公司名義與被告所代表之德拉
    瓦州商公司簽立租借STANDBY L/C協議書，約定由被告以矽
    東公司名義在荷蘭銀行臺北松山分行開立帳戶、存入一億美
    元並至荷蘭銀行總行註冊後，將荷蘭銀行臺北松山分行開具
    之矽東公司帳戶存款證明單中英文各一份交與告訴人，再由
    被告委託荷蘭銀行臺北松山分行開立STANDBY CREDIT暨將其
    內容以拍發MT799電文之方式傳至荷蘭銀行香港銅鑼灣分行
    後，由被告將電文副本等資料交與告訴人收執，供告訴人持
    向ANGLO JAPAN公司融資之用。告訴人並當場將前揭面額合
    計新臺幣一千萬元之臺灣銀行支票三紙暨面額合計新臺幣三
    千二百九十萬元之國泰世華忠孝分行支票四紙交與被告等事
    實，業據證人丙○○於本院審理時證述明確（見本院九十四
    年十月十二日審判筆錄第三至一三頁），核與證人丁○○於
    本院審理時所證情節大致相符（見本院九十四年十月二十五
    日審判筆錄第二至七頁），並經證人己○○於本院審理時證
    述屬實（見本院九十五年一月十二日審判筆錄第三至一０頁
    ），且有租借STANDBY L/C協議書暨支票、存款餘額證明、
    STANDBY L/C及MT799電文等文件範本附卷可稽（見偵卷一第
    五五至六二、六六至六八、七三至七五頁、偵卷二第二四至
    三０頁），應堪認定。
  (二)又被告與告訴人簽約並取得「陳董」所交付、以荷蘭銀行臺
    北松山分行名義出具之存款餘額證明中、英文版（即
    CONFIRMATION OF FUNDS）文件各一紙、MT799電文一件（所
    載發出日期為九十三年四月九日）及STANDBY CREDIT一紙後
    ，復於九十三年四月九日將存款餘額證明、CONFIRMATION
    OF FUNDS正本各一紙、MT799電文及STANDBY CREDIT影本各
    一件，轉交告訴人收執等情，為被告所不否認，復有證人丙○○及己○○於本院審理時之證述，暨存款餘額證明、
    CONFIRMATION OF FUNDS、MT799電文及STANDBY CREDIT等件
    在卷足憑（見偵卷一第八０至八二、一０二、一０三頁、偵
    卷二第三一、三六、三七頁、本院九十四年十月十二日審判
    筆錄第五、六頁、九十五年一月十二日審判筆錄第四頁）。
    嗣告訴人向荷蘭銀行香港銅鑼灣分行查詢發現該行並未接獲
    前開STANDBY CREDIT正本及MT799電文，被告乃於九十三年
    四月十七日陪同告訴人前往香港查證，並聲稱伊將要求荷蘭
    銀行臺北松山分行再發一次電文云云。俟被告取得「陳董」
    所交付、以荷蘭銀行臺北松山分行名義出具之MT799電文一
    件（所載發出日期為九十三年四月二十日）後，旋於同年月
    二十一日將其影本轉交告訴人收執，繼而將前開STANDBY
    CREDIT正本一紙快遞至荷蘭銀行香港銅鑼灣分行等事實，有
    卷附被告之供述、證人丙○○、丁○○於本院審理時之證述
    ，暨MT799電文及快遞執據可參（見本院九十四年十月十二
    日審判筆錄第五至七頁、九十四年十月二十五日審判筆錄第
    四至五頁、偵卷一第七六、七七、八三頁），亦堪認定。
  (三)嗣荷蘭銀行香港銅鑼灣分行人員收受該紙STANDBY CREDIT正
    本後，於九十三年四月二十六日致電邀約告訴人前往該行商
    談信用狀事宜，迨告訴人於同年月二十八日帶同其合作夥伴
    丁○○及ANGLO JAPAN公司總經理張相林抵達該行辦公室時
    ，旋為香港警方以提出不實之信用狀共謀詐騙荷蘭銀行為由
    ，當場逮捕告訴人等三人並予羈押，此亦為被告所不否認，
    並經證人丙○○及丁○○於本院審理時證述屬實（見本院九
    十四年十月十二日審判筆錄第七頁、九十四年十月二十五日
    審判筆錄第五頁），且有香港警方逮捕令、香港東區裁判法
    院九十三年五月二十一日聆訊繕本及荷商荷蘭銀行股份有限
    公司九十四年十一月九日荷九四年度荷法函催字第一三一號
    函在卷可證（見本院卷第一三八至一五一、一五九至一六一
    頁）。被告亦不否認其已將告訴人所交付之前揭面額合計新
    臺幣一千萬元之臺灣銀行支票三紙及面額六百五十萬元之國
    泰世華忠孝分行支票一紙提示兌現，並將款項存入其在中國
    信託商業銀行中山分行之帳戶（帳號：000000000000號）後
    ，除依己○○之指示將其中新臺幣二百五十萬元匯至童怡銘
    在中國信託商業銀行公益分行之帳戶（帳號：000000000000
    號）外，餘款則由其與「陳董」等人朋分等事實，並有證人
    己○○於本院審理時之證述及卷附對帳單、提款憑證可參（
    見本院九十五年一月十二日審判筆錄第五頁、偵卷一第二一
    至四二頁）。
  (四)再被告交付與告訴人之前揭存款餘額證明及CONFIRMATION
    OF FUNDS，固載明荷蘭銀行臺北松山分行證明矽東公司在該
    行之各項帳戶截至九十三年四月六日止之可用餘額為美金定
    存一億美元（帳號：000000000000號），STANDBY CREDIT信
    用狀亦記載荷蘭銀行臺北松山分行於九十三年四月八日確認
    已為申請人矽東公司（銀行帳號：000000000000號）發出金
    額為一億美元之信用狀（編號：040408PG581ABNFK）予受益
    人ANGLO JAPAN公司，保證受益人於符合狀載條件時得提領
    上開金額等旨，其上並分別有所謂之經理「Fanny Tseng」
    或副總裁「Mei-Feng Ho」之簽名（詳如附表一所示，見偵
    卷一第一０二頁、偵卷二第三六、三七頁），惟查荷蘭銀行
    臺北松山分行並無前述矽東公司帳戶，且存款餘額證明、
    CONFIRMATION OF FUNDS及STANDBY CREDIT亦非該行所開具
    ，此業經證人即該行消費金融部風險管制室經理庚○○於本
    院審理時證稱：該行並無前開帳戶，且存款餘額證明之格式
    雖屬正確，但內容經求證發現係偽造；又荷蘭銀行在臺灣地
    區並不做L/C業務，故上開STANDBY CREDIT當然係偽造之L/C
    ；且伊印象中並無「Fanny Tseng」此人，資深副總乙○○
    之英文姓名亦非「Mei-Feng Ho」等語明確（見本院九十五
    年一月十二日審判筆錄第一一至一三頁），且查荷蘭銀行臺
    北松山分行並無「Fanny Tseng」之職員，前開文件上之「
    Mei-Feng Ho」簽名亦與時任該行資深副總裁之乙○○英文
    簽名「Daphne Ho」互核不符，此有該行九十五年二月六日
    風管荷銀信字第九五０二０一號函暨所附乙○○簽名式樣在
    卷可憑（見本院卷）。參以荷蘭銀行香港銅鑼灣分行於收受
    被告所寄送之上開STANDBY CREDIT正本後，旋將告訴人誘至
    香港，致告訴人遭香港警方以提出不實之信用狀共謀詐騙荷
    蘭銀行為由，當場逮捕並予羈押，已如前述，益證被告交付
    與告訴人之存款餘額證明、CONFIRMATION OF FUNDS及
    STANDBY CREDIT均屬偽造。
  (五)而被告交付與告訴人之MT799電文二件，雖亦明確記載荷蘭
    銀行臺北松山分行對香港銅鑼灣分行發出電報，內容同前開
    STANDBY CREDIT所載（見偵卷一第八一至八四頁），惟經荷
    蘭銀行總行向SWIFT公司查詢前揭九十三年四月九日MT799電
    文，發現並無相關紀錄，此有法務部調查局洗錢防制中心九
    十三年九月二十三日調錢壹字第０九三００三八三六四０號
    函暨所附SWIFT公司查證MT799文件在卷可憑（見偵卷一第二
    四一至二六０頁），且荷蘭銀行臺北松山分行既未簽發上開
    STANDBY CREDIT，自無對香港銅鑼灣分行發出電文，表示已
    簽發該信用狀之可能，故堪認被告交付與告訴人之MT799 電
    文二件亦屬不實。
  (六)被告雖辯稱：告訴人與丁○○係經由戊○○之介紹，與己○○洽談財力證明租用事宜，由己○○居間接洽金主「陳董」
    ，以STANDBY L/C之形式，提供一億美元之財力證明。斯時
    己○○因人在上海，乃委託伊與矽東公司簽約，並指示伊向
    「陳董」拿取存款餘額證明、STANDBY L/C及MT799電文暨交
    付現款與「陳董」，伊僅係居於己○○之「道具」地位，並
    不知文件真偽云云。惟查：
  1.證人戊○○於本院審理時證稱：伊透過謝坤儒、丁○○認識
    告訴人，告訴人需要STANDBY L/C，伊原擬介紹己○○辦理
    ，但己○○當時人在大陸，己○○向伊表示找被告也可以做
    ，伊才介紹告訴人與被告認識，被告表示其有能力處理
    STANDBY L/C。在被告與告訴人接洽過程中，被告並無提及
    與己○○相關之事，被告主要是跟臺灣這邊的人處理，本件
    都是被告一人處理，伊不清楚己○○有無遙控被告。之後伊
    就未再接觸此事，亦未陪同告訴人去找被告。迨同年月五日
    被告與告訴人簽約當日，丁○○要求伊到場，並擔任連帶保
    證人，被告稱只要三、四日即可依約屢行提供STANDBY L/C
    ，沒有問題，其背後有更大佣金等語（見本院九十四年十一
    月二十三日審判筆錄第三至八頁），證人丙○○於本院審理
    時證稱：因戊○○表示被告有能力開STANDBY L/C，故介紹
    被告與伊認識，被告當時表示幕後有金主，但並未言明金主
    係何人，之後有說是高雄保險公會理事長「陳董」，簽約當
    時並未提及己○○此人等語（見本院九十四年十月十二日審
    判筆錄第三頁），證人丁○○於本院審理時亦證述：伊與告
    訴人因需款週轉，乃決定合作，由告訴人之公司出面借款，
    伊再向告訴人借，故伊等經由謝坤儒介紹認識戊○○，戊○○表示被告可提供荷蘭銀行一億美元之存款證明，得向國外
    財務公司貼現，伊等即要求戊○○介紹被告租借STANDBY
    L/C等語（見本院九十四年十月二十五日審判筆錄第二、三
    頁），且被告於調查時自承：「大約在九十三年三月中旬，
    己○○主動打電話給我，表示戊○○要介紹某公司以租借「
    STANDBY L/C（延期信用狀）的方式辦理財力證明，己○○
    因為當時人在大陸不能辦理，又知道我在從事相關業務，所
    以要我接這個案子，並與該公司人員約在臺北市福華飯店附
    近洽談相關事宜，當時在場的有戊○○、謝坤儒、丙○○、
    丁○○等人‧‧‧在經過簡短的介紹後，戊○○就直接表明
    丙○○是矽晶源公司的負責人，丙○○所屬的公司在大陸深
    圳要投資相關工程，需向香港ANGLO JAPAN FINANCE公司融
    資‧‧‧我因為有認識的朋友可以以STANDBY L/C的方式開
    立財力證明，所以就答應合作，一直到四月五日才談妥租借
    STANDBY L/C的財力證明金額美金一億元」等語（見偵卷一
    第八六頁正、反面），益證告訴人係經由戊○○之介紹，與
    被告洽談租借STANDBY L/C事宜。被告於本院審理時翻異前
    詞，改稱本件係由告訴人與己○○接洽，伊係依己○○之指
    示代為處理租借事宜，僅居於己○○之「道具」地位云云，
    顯屬臨訟卸責之詞，不足採信。
  2.被告另辯稱：伊不知「陳董」所交付之存款餘額證明、
    CONFIRMATION OF FUNDS、STANDBY CREDIT及MT799電文之真
    偽云云，而證人己○○於本院審理時固證稱：伊之前與金主
    「陳董」即「陳新長」合作李瑄鈺之案件成功，故伊未加懷
    疑。倘本案信用狀確係假造，伊等也被金主騙了，伊等均不
    知情云云（見本院九十五年一月十二日審判筆錄第六至八頁
    ），然查：
  (1)被告於本院審理時所供：「（問：你以此方式介紹租借
    STANDBY L/C，成功幾次？）只有李瑄鈺，但是沒有成功，
    國外融資公司要求把錢轉到國外銀行，這是不可能的，‧‧
    ‧（問：只是要做財力證明，只要提出存款證明，為何要做
    STANDBY L/C？）因為告訴人要求發真實的STANDBY L/C，我
    也做不到，因為真實的STANDBY L/C開給我，我就自己貼現
    」等語（見本院卷第一二二頁），與前揭證人己○○之證述
    互核不符，且證人己○○係被告之同居人，與本案又有利害
    關係，其證言已難遽採。
  (2)且被告與己○○不惟始終無法陳明「陳董」或「陳新長」之
    真實身分，甚且被告所指金主「陳董」約四、五十歲，伊不
    知其姓名、住居所或開立何種公司乙節（見偵卷一第八六頁
    反面至第八七頁），與己○○所稱「陳董」即陳新長，住板
    橋，大約三十餘歲，自稱陳查某家族，但未曾交付名片等情
    （見本院九十五年一月十二日審判筆錄第七頁）互核不符，
    渠等所述已非無疑。參以告訴人所租借之STANDBY L/C金額
    高達一億美元，風險甚鉅，衡情被告與己○○在對自稱金主
    之「陳董」身分及背景全無所悉之情形下，猶信任對方有提
    供一億美元資金以取得真實之STANDBY L/C之能力，且收受
    「陳董」所交付之存款餘額證明等文件後竟未加查證，顯與
    常情相違，益徵被告與己○○應知悉前開「陳董」交付之存
    款餘額證明、CONFIRMATION OF FUNDS、STANDBY CREDIT及
    MT799電文均非真實。乃竟由被告向告訴人佯稱伊幕後金主
    「陳董」與荷蘭銀行高層熟識，伊曾經手辦理數件租借
    STANDBY L/C事宜，其中不乏成功貼現之案例，伊有能力先
    開立一億美元之資金證明，再持以取得荷蘭銀行出具之
    STANDBY L/C云云，並提供相關文件範本，使告訴人信以為
    真，而與被告簽立租借STANDBY L/C協議書，同意支付百分
    之七之費用，向被告租借一億美元之STANDBY L/C供融資擔
    保之用，並當場交付面額合計四千二百九十萬元之支票七紙
    與被告後，被告即提供「陳董」所交付之偽造存款餘額證明
    及CONFIRMATION OF FUNDS正本、STANDBY CREDIT及MT799電
    文影本與告訴人，並將STANDBY CREDIT正本寄送荷蘭銀行香
    港銅鑼灣分行，且朋分告訴人所交付之票款，足認被告及己○○與「陳董」間顯有以前揭偽造文件詐欺告訴人之犯意聯
    絡及行為分擔。被告及己○○所稱不知情云云，均不足採。
  (七)綜上所述，本件事證明確，被告犯行洵堪認定，應予依法論
    科。
二、按證券上權利之發生移轉或行使，有其一以證券之占有為要
    件時，均屬有價證券之範圍（最高法院四十五年度臺上字第
    一一一八號判例意旨參照）。信用狀所表示之財產權利之行
    使，與信用狀之占有具有不可分離之關係，自屬有價證券；
    而MT799電文，則係銀行與銀行間之電報系統，無固定形式
    或格式，其作用僅係因恐口說無憑，故發電報作為雙方約定
    內容證明之用（見本院卷附荷商荷蘭銀行股份有限公司九十
    五年二月六日風管荷銀信字第九五０二０一號函），其性質
    應屬私文書，而非有價證券。再按行使偽造有價證券，以取
    得票面價值之對價，固不另論詐欺罪（最高法院二十五年度
    上字第一八一四號，三十一年度上字第四○九號判例意旨參
    照），然被告為詐取告訴人租借信用狀之費用而偽造信用狀
    （STANDBY CREDIT）向荷蘭銀行香港銅鑼灣分行行使，並非
    直接行使票據上權利，則其詐欺行為，為行使有價證券以外
    之另一行為，應另成立詐欺罪，且其間有方法目的關係，應
    論以牽連犯。核被告所為，係犯刑法第二百零一條第一項之
    偽造有價證券、第二百十六條、第二百十條之行使偽造私文
    書及第三百三十九條第一項之詐欺取財罪。其偽造署押，係
    偽造有價證券及偽造私文書之部分行為，偽造私文書及行使
    偽造有價證券之低度行為，又分別為行使偽造私文書及偽造
    有價證券之高度行為所吸收，均不另論罪。公訴人起訴事實
    雖誤載被告偽造STANDBY L/C影本私文書，起訴法條亦漏未
    記載刑法第二百零一條第一項，惟此部分業經公訴人於本院
    審理時陳明更正及補充在卷（見本院九十四年十月二十五日
    審判筆錄第一０頁、九十五年二月十四日審判筆錄第一頁）
    ，附此敘明。又被告與己○○及「陳董」間就前揭犯行，有
    犯意聯絡及行為分擔，為共同正犯。其先後二次行使偽造私
    文書犯行，時間緊接，所犯係構成要件相同之罪名，顯係基
    於概括犯意為之，為連續犯，依同法第五十六條之規定，以
    一罪論，並加重其刑。又其所犯偽造有價證券、連續行使偽
    造私文書及詐欺取財三罪間，有方法目的之牽連關係，依同
    法第五十五條之規定，應從一重之偽造有價證券罪論處。公
    訴人起訴事實雖未敘及「陳董」偽造九十三年四月二十日
    MT799電文私文書後，交由被告於同年月二十一日持其影本
    向告訴人行使，及被告將偽造之STANDBY CREDIT正本快遞至
    荷蘭銀行香港銅鑼灣分行之犯行，然此部分與本案起訴經論
    罪部分，係裁判上一罪關係，為起訴效力之所及，本院自得
    併予審究。又公訴人移送併案審理之被告詐欺取財等犯行（
    九十四年度偵字第一二二五八號），與本案起訴經論罪部分
    ，係同一事實，為起訴效力之所及，本院自得併予審究。爰
    審酌被告正值壯年，不思以正途取財，竟夥同身分不詳之「
    陳董」及同居人己○○，鎖定欲租借STANDBY L/C持以融資
    之告訴人為目標，利用告訴人急需資金之機會，佯稱有能力
    提供一億美元之存款證明及STANDBY L/C，並交付偽造之存
    款證明、信用狀及MT799電文等文件，騙取告訴人之信任，
    詐得告訴人所支付之鉅額費用達新臺幣一千六百五十萬元，
    手段惡劣，並使告訴人在香港遭逮捕羈押及司法訴追，對告
    訴人之權益危害匪淺，且所偽造之存款證明及信用狀金額高
    達一億美元，嚴重擾亂金融交易秩序，犯後猶否認犯行，飾
    詞卸責，毫無悔意，且迄今僅返還告訴人新臺幣一百萬元，
    顯見犯後態度不佳等一切情狀，量處如主文所示之刑。如附
    表一所示偽造之有價證券及署押，雖未扣案，惟不能證明業
    已滅失，不問屬於犯人與否，均應分別依同法第二百零五條
    及第二百十九條規定宣告沒收。
三、移送併辦意旨略以：被告與己○○共同基於意圖為自己不法
    所有之概括犯意聯絡，於八十九年間趁為劉光傑及朱振中辦
    理民間融資之際，對渠等佯稱：伊等有管道可操作國際金融
    ，獲利極為豐厚，可用以償還民間借款云云，被告進而出示
    不實之荷蘭銀行及匯豐銀行鉅額存款餘額證明書及與國外各
    金融機構往來文件，誆稱皆係其成功經手之案例，且其在臺
    灣銀行國外營業部尚有一億美元存款云云，致劉光傑及朱振
    中陷於錯誤，而自同年十月間起，先後於附表二、三所示之
    時間，將新臺幣一億零三百八十五萬元款項交與被告及己○○，委託渠等代為操作國際金融。惟被告與己○○收受上開
    投資款項後，並未盡善良管理人之責，謹慎操作獲利，反將
    資金以匯款轉出或現金提領等方式挪用殆盡，且為誘騙劉光
    傑及朱振中繼續投入資金，復於同年十一月間偕同朱振中前
    往瑞士，繼而於九十、九十一年間數度邀同劉光傑及朱振中
    前往新加坡參與所謂之國際金融操作，然均未有實際成果，
    因認被告涉犯刑法第二百十六條、第二百十條之行使偽造私
    文書、第三百三十九條第一項之詐欺取財及第三百四十二條
    第一項之背信罪嫌。案經臺灣臺北地方法院檢察署檢察官認
    與前揭起訴部分有連續犯關係，移送本院併案審理（九十三
    年度偵字第一七六八八號）。經核此部分之詐欺等犯罪時間
    為八十九至九十一年間，與本案起訴經論罪之九十三年三、
    四月間之詐欺等犯行，其間已逾二年，難認係基於概括犯意
    為之，則前開併辦部分，與本案起訴經論罪部分，即不生連
    續犯之裁判上一罪關係，非起訴效力之所及，本院自無庸併
    予審究，應由檢察官另行偵查，併此敘明。
據上論斷，應依刑事訴訟法第二百九十九條第一項前段，刑法第
二十八條、第二百零一條第一項、第二百十六條、第二百十條、
第三百三十九條第一項、第五十五條、第二百零五條、第二百十
九條，罰金罰鍰提高標準條例第一條前段，判決如主文。
本案經檢察官黃文明到庭執行職務
中    華    民    國  九十五  年    三    月   十四   日
                  刑事第八庭  審判長法  官  陳德民
                                    法  官  唐于智
                                    法  官  陳芃宇
以上正本證明與原本無異。
如不服本判決，應於判決送達後10日內向本院提出上訴狀（應抄
附繕本）。告訴人或被害人如對於本判決不服者，應具備理由請
求檢察官上訴，其上訴期間之計算係以檢察官收受判決正本之日
期為準。
                                    書記官  周小玲
中    華    民    國  九十五  年    三    月   二十   日
附表一：沒收物品（偽造之有價證券及署押）一覽表
  ┌───┬───────────────────────────────┐
  │編  號│    沒    收    之    物    品    名    稱    及    數    量  │
  ├───┼───────────────────────────────┤
  │      │偽造之有價證券STANDBY CREDIT一紙（含其上「Vice-President」欄偽│
  │  一  │造之「Mei-Feng Ho」署押及「Manager」欄偽造之「Fanny Tseng」署 │
  │      │押各一枚）                                                    │
  ├───┼───────────────────────────────┤
  │      │          偽        造        之        署        押          │
  │      ├────────────────────┬──────┬───┤
  │      │          位              置            │  名    稱  │ 數量 │
  │      ├────────┬───────────┼──────┼───┤
  │  二  │存款餘額證明    │「荷蘭銀行有權人簽章」│Fanny Tseng │ 一枚 │
  │      │                │欄                    │            │      │
  │      ├────────┼───────────┼──────┼───┤
  │      │CONFIRMATION OF │「Vice-President」欄  │Mei-Feng Ho │ 一枚 │
  │      │FUNDS           ├───────────┼──────┼───┤
  │      │                │「Manager」欄         │Fanny Tseng │ 一枚 │
  └───┴────────┴───────────┴──────┴───┘
附表二：朱振中交付被告及己○○之款項
  ┌───┬─────┬─────┬─────┬─────┬─────┬─────┐
  │ 編號 │資金所有人│匯款日期  │匯出銀行  │匯入銀行  │匯款金額  │匯入帳戶持│
  │      │          │          │          │          │（新臺幣）│有人      │
  ├───┼─────┼─────┼─────┼─────┼─────┼─────┤
  │  一  │ 朱 振 中 │89.11.23  │合作金庫銀│合作金庫銀│ 500萬元  │  己○○  │
  │      │          │          │行竹東分行│行長安分行│          │          │
  ├───┼─────┼─────┼─────┼─────┼─────┼─────┤
  │  二  │ 朱 振 中 │89.11.24  │新竹國際商│合作金庫銀│ 500萬元  │  己○○  │
  │      │          │          │業銀行    │行長安分行│          │          │
  ├───┼─────┼─────┼─────┼─────┼─────┼─────┤
  │  三  │ 朱 振 中 │89.11.30  │合作金庫銀│合作金庫銀│ 150萬元  │  己○○  │
  │      │          │          │行竹東分行│行長安分行│          │          │
  ├───┼─────┼─────┼─────┼─────┼─────┼─────┤
  │  四  │ 朱 振 中 │89.12.04  │合作金庫銀│合作金庫銀│ 350萬元  │  己○○  │
  │      │          │          │行竹東分行│行長安分行│          │          │
  ├───┼─────┼─────┼─────┼─────┼─────┼─────┤
  │  五  │ 朱 振 中 │89.12.05  │新竹國際商│第一銀行建│ 300萬元  │  己○○  │
  │      │          │          │業銀行    │成分行    │          │          │
  ├───┼─────┼─────┼─────┼─────┼─────┼─────┤
  │  六  │ 朱 振 中 │89.12.05  │新竹國際商│臺灣銀行營│ 150萬元  │  己○○  │
  │      │          │          │業銀行    │業部      │          │          │
  ├───┼─────┼─────┼─────┼─────┼─────┼─────┤
  │  七  │ 朱 振 中 │89.11.18  │新竹國際商│華僑銀行城│ 120萬元  │  甲○○  │
  │      │          │          │業銀行    │東分行    │          │          │
  ├───┼─────┼─────┼─────┼─────┼─────┼─────┤
  │  八  │ 朱 振 中 │89.11.20  │新竹國際商│華僑銀行城│ 150萬元  │  甲○○  │
  │      │          │          │業銀行    │東分行    │          │          │
  ├───┼─────┼─────┼─────┼─────┼─────┼─────┤
  │  九  │ 朱 振 中 │89.12.05  │新竹國際商│臺北國際商│ 200萬元  │  甲○○  │
  │      │          │          │業銀行    │銀華江分行│          │          │
  ├───┼─────┼─────┼─────┼─────┼─────┼─────┤
  │  十  │ 朱 振 中 │89.12.26  │合作金庫銀│合作金庫銀│  50萬元  │  甲○○  │
  │      │          │          │行竹東分行│行長安分行│          │          │
  ├───┼─────┼─────┼─────┼─────┼─────┼─────┤
  │ 十一 │ 朱 振 中 │89.12.28  │合作金庫銀│合作金庫銀│ 250萬元  │  甲○○  │
  │      │          │          │行竹東分行│行長安分行│          │          │
  ├───┼─────┼─────┼─────┼─────┼─────┼─────┤
  │ 十二 │ 朱 振 中 │90.01.05  │合作金庫銀│臺北國際商│ 950萬元  │  甲○○  │
  │      │          │          │行竹東分行│銀華江分行│          │          │
  ├───┼─────┼─────┼─────┼─────┼─────┼─────┤
  │ 十三 │ 朱 振 中 │90.02.27  │合作金庫銀│合作金庫銀│  90萬元  │  甲○○  │
  │      │          │          │行竹東分行│行長安分行│          │          │
  ├───┼─────┼─────┼─────┼─────┼─────┼─────┤
  │ 十四 │ 朱 振 中 │90.04.06  │新竹國際商│華南銀行中│  70萬元  │  甲○○  │
  │      │          │          │業銀行    │山分行    │          │          │
  ├───┼─────┼─────┼─────┼─────┼─────┼─────┤
  │ 十五 │ 朱 振 中 │90.04.09  │新竹國際商│華南銀行中│  80萬元  │  甲○○  │
  │      │          │          │業銀行    │山分行    │          │          │
  ├───┼─────┼─────┼─────┼─────┼─────┼─────┤
  │ 十六 │ 朱 振 中 │90.08.02  │臺灣銀行新│合作金庫銀│  75萬元  │  甲○○  │
  │      │          │          │竹分行    │行長安分行│          │          │
  ├───┼─────┼─────┼─────┼─────┼─────┼─────┤
  │ 總計 │          │          │          │          │3,985萬元 │          │
  └───┴─────┴─────┴─────┴─────┴─────┴─────┘
附表三：劉光傑交付被告及己○○之票據款項：
  ┌───┬─────┬───────┬──────┬─────┬─────┬─────┐
  │ 編號 │發票日期  │    付款銀行  │支／本票號碼│ 匯款金額 │  受款人  │  備  註  │
  │      │          │              │            │（新臺幣）│          │          │
  ├───┼─────┼───────┼──────┼─────┼─────┼─────┤
  │  一  │89.10.03  │新竹國際商業銀│BB0000000   │ 100萬元  │  甲○○  │          │
  │      │          │行板橋分行    │            │          │          │          │
  ├───┼─────┼───────┼──────┼─────┼─────┼─────┤
  │  二  │89.10.03  │新竹國際商業銀│BB0000000   │ 300萬元  │  甲○○  │          │
  │      │          │行板橋分行    │            │          │          │          │
  ├───┼─────┼───────┼──────┼─────┼─────┼─────┤
  │  三  │89.10.03  │新竹國際商業銀│BB0000000   │ 300萬元  │  甲○○  │          │
  │      │          │行板橋分行    │            │          │          │          │
  ├───┼─────┼───────┼──────┼─────┼─────┼─────┤
  │  四  │89.10.12  │新竹國際商業銀│BB0000000   │ 200萬元  │  甲○○  │          │
  │      │          │行板橋分行    │            │          │          │          │
  ├───┼─────┼───────┼──────┼─────┼─────┼─────┤
  │  五  │89.10.16  │新竹國際商業銀│BB0000000   │ 500萬元  │  甲○○  │          │
  │      │          │行板橋分行    │            │          │          │          │
  ├───┼─────┼───────┼──────┼─────┼─────┼─────┤
  │  六  │89.10.17  │新竹國際商業銀│BB0000000   │ 500萬元  │  甲○○  │          │
  │      │          │行板橋分行    │            │          │          │          │
  ├───┼─────┼───────┼──────┼─────┼─────┼─────┤
  │  七  │89.10.23  │新竹國際商業銀│BB0000000   │ 500萬元  │  甲○○  │          │
  │      │          │行板橋分行    │            │          │          │          │
  ├───┼─────┼───────┼──────┼─────┼─────┼─────┤
  │  八  │89.10.24  │新竹國際商業銀│BB0000000   │ 500萬元  │  甲○○  │          │
  │      │          │行板橋分行    │            │          │          │          │
  ├───┼─────┼───────┼──────┼─────┼─────┼─────┤
  │  九  │89.10.27  │新竹國際商業銀│AA0000000   │ 500萬元  │  己○○  │          │
  │      │          │行板橋分行    │            │          │          │          │
  ├───┼─────┼───────┼──────┼─────┼─────┼─────┤
  │  十  │89.10.30  │新竹國際商業銀│AA0000000   │ 500萬元  │  己○○  │          │
  │      │          │行板橋分行    │            │          │          │          │
  ├───┼─────┼───────┼──────┼─────┼─────┼─────┤
  │ 十一 │89.11.04  │新竹國際商業銀│AA0000000   │ 400萬元  │  己○○  │          │
  │      │          │行板橋分行    │            │          │          │          │
  ├───┼─────┼───────┼──────┼─────┼─────┼─────┤
  │ 十二 │89.11.05  │新竹國際商業銀│AA0000000   │ 300萬元  │  己○○  │          │
  │      │          │行板橋分行    │            │          │          │          │
  ├───┼─────┼───────┼──────┼─────┼─────┼─────┤
  │ 十三 │89.11.06  │新竹國際商業銀│AA0000000   │ 300萬元  │  己○○  │          │
  │      │          │行板橋分行    │            │          │          │          │
  ├───┼─────┼───────┼──────┼─────┼─────┼─────┤
  │ 十四 │89.11.13  │新竹國際商業銀│AA0000000   │ 300萬元  │  己○○  │          │
  │      │          │板橋分行      │            │          │          │          │
  ├───┼─────┼───────┼──────┼─────┼─────┼─────┤
  │ 十五 │89.11.14  │新竹國際商業銀│AA0000000   │ 300萬元  │  己○○  │          │
  │      │          │行板橋分行    │            │          │          │          │
  ├───┼─────┼───────┼──────┼─────┼─────┼─────┤
  │ 十六 │89.11.14  │新竹國際商業銀│AA0000000   │ 300萬元  │  己○○  │          │
  │      │          │行板橋分行    │            │          │          │          │
  ├───┼─────┼───────┼──────┼─────┼─────┼─────┤
  │ 十七 │89.09.26  │新竹國際商業銀│BB0000000   │ 100萬元  │  甲○○  │此紙本票原│
  │      │          │行板橋分行    │            │          │          │係貸款用途│
  │      │          │              │            │          │          │，後改為投│
  │      │          │              │            │          │          │資之用。  │
  ├───┼─────┼───────┼──────┼─────┼─────┼─────┤
  │ 十八 │89.09.26  │新竹國際商業銀│BB0000000   │ 100萬元  │  甲○○  │此紙本票原│
  │      │          │行板橋分行    │            │          │          │係貸款用途│
  │      │          │              │            │          │          │，後改為投│
  │      │          │              │            │          │          │資之用。  │
  ├───┼─────┼───────┼──────┼─────┼─────┼─────┤
  │ 十九 │89.09.26  │新竹國際商業銀│BB0000000   │ 300萬元  │  甲○○  │此紙本票原│
  │      │          │行板橋分行    │            │          │          │係貸款用途│
  │      │          │              │            │          │          │，後改為投│
  │      │          │              │            │          │          │資之用。  │
  ├───┼─────┼───────┼──────┼─────┼─────┼─────┤
  │總計  │          │              │            │6,400萬元 │          │          │
  └───┴─────┴───────┴──────┴─────┴─────┴─────┘
附錄本案論罪科刑法條全文：
中華民國刑法第二百零一條
意圖供行使之用，而偽造、變造公債票、公司股票或其他有價證
券者，處三年以上十年以下有期徒刑，得併科三千元以下罰金。
行使偽造、變造之公債票、公司股票或其他有價證券，或意圖供
行使之用，而收集或交付於人者，處一年以上七年以下有期徒刑
，得併科三千元以下罰金。
中華民國刑法第二百十條
偽造、變造私文書，足以生損害於公眾或他人者，處五年以下有
期徒刑。
中華民國刑法第二百十六條
行使第二百十條至第二百十五條之文書者，依偽造、變造文書或
登載不實事項或使登載不實事項之規定處斷。
中華民國刑法第三百三十九條
意圖為自己或第三人不法之所有，以詐術使人將本人或第三人之
物交付者，處五年以下有期徒刑、拘役或科或併科一千元以下罰
金。
以前項方法得財產上不法之利益或使第三人得之者，亦同。
前二項之未遂犯罰之。


司法院資訊處製作；財團法人民間司法改革基金會備份。
